臺灣彰化地方法院刑事判決　　　　　　　99年度交訴字第68號
公　訴　人　臺灣彰化地方法院檢察署檢察官
被　　　告　梁裕明
上列被告因公共危險等案件，經檢察官提起公訴（99年度偵緝字
第74號），本院判決如下：
    主  文
梁裕明無罪。
    理  由
一、公訴意旨略以：被告梁裕明於民國98年8 月9 日凌晨0 時25
    分許，駕駛其所有車牌號碼為8V-3261 號之自小客車（下稱
    系爭自小客車），沿國道1 號高速公路由南往北方向行駛，
    行經國道1 號202 公里600 公尺北向處時，原應注意汽車行
    駛時，駕駛人應注意車前狀況，並隨時採取必要之安全措施
    ，而依當時夜間無照明、天候晴、乾燥無缺陷之柏油路面、
    道路無障礙物、視距良好，並無不能注意之情事，竟疏未注
    意上情，致追撞前方由王永財駕駛車牌號碼2N-5557 號之自
    小客車，且因撞擊力道過猛，造成王永財駕駛之車輛翻覆，
    並使車內乘客即告訴人蔡美壽受有臉部之開放性傷口、外傷
    性蜘蛛膜下出血等傷害，告訴人余黎琴則受有臉部之開放性
    傷口、上臂挫傷等傷害。詎被告梁裕明駕駛動力交通工具肇
    事致人受傷後，未即採取救護或其他必要措施，並向警察機
    關報告，而於警察到場處理前，離開現場。因認被告梁裕明
    涉有刑法第185 條之4 肇事逃逸罪嫌及同法第284 條第1 項
    前段過失傷害罪嫌等語。
二、按犯罪事實應依證據認定之，無證據不得認定犯罪事實；又
    不能證明被告犯罪，應諭知無罪之判決，刑事訴訟法第154
    條第2 項、第301 條第1 項分別定有明文。次按刑事訴訟法
    上所謂認定犯罪事實之證據，係指足以認定被告確有犯罪行
    為之積極證據而言，如未能發現相當證據或證據不足以證明
    ，自不能以推測或擬制之方法，以為裁判基礎。而認定不利
    於被告之事實，須依積極證據，苟積極證據不足為不利被告
    之認定時，即應為有利於被告之認定，更不必有何有利之證
    據；又認定犯罪事實所憑之證據，雖不以直接證據為限，間
    接證據亦包括在內，然而無論直接證據或間接證據，其為訴
    訟上之證明，須於通常一般之人均不致有所懷疑，而得確信
    其為真實之程度者，始得據為有罪之認定，倘其證明尚未達
    到此一程度，而有合理之懷疑存在，無從使事實審法院得有
    罪之確信時，即應由法院為諭知被告無罪之判決。亦即若證
    據資料在經驗科學上或論理法則上尚有對被告較為有利之存
    疑，而無從依其他客觀方法排除此項合理之可疑，即不得以
    此資料作為斷罪之基礎，且刑事訴訟制度受「倘有懷疑，即
    從被告之利益為解釋」、「被告應被推定為無罪」之原則所
    支配，故得為訴訟上之證明者，無論為直接或間接證據，須
    客觀上於一般人均不致有所懷疑而達於確信之程度者，始可
    據為有罪之認定，倘其證明尚未達於「確信」之程度，而有
    合理可疑存在時，即難據以為被告不利認定，換言之，在法
    律判斷上，即不能為被告有罪之認定。又告訴人之告訴，係
    以使被告受刑事追訴為目的，是其陳述是否與事實相符，仍
    應調查其他證據以資審認，告訴人之陳述如無瑕疵，且就其
    他方面調查又與事實相符，固足採為科刑之基礎，倘其陳述
    尚有瑕疵，則在未究明前，自不得遽採為論罪科刑之根據（
    最高法院52年臺上字第1300號、61年臺上字第3099號判例參
    照）。
三、公訴意旨認被告梁裕明涉有過失傷害及肇事逃逸罪嫌，無非
    係以告訴人蔡美壽、余黎琴之指述、證人王永財之證述，及
    車籍查詢資料、道路交通事故現場圖、道路交通事故調查報
    告表、被告所持有門號為0000000000號行動電話之通聯紀錄
    、門號0000000000號行動電話申設資料查詢各1 份、秀傳醫
    療社團法人秀傳紀念醫院診斷證明書2 紙、現場照片8 張等
    ，為其論據。
四、訊據被告固坦承車牌號碼8V-3261 號自小客車為其所有之事
    實，惟堅決否認有何過失傷害及肇事逃逸犯行，辯稱：伊於
    98年8 月9 日凌晨0 時25分許，並未駕駛系爭自小客車，當
    天係颱風天，伊在家裡並未出門，伊於97年10月間即將系爭
    自小客車借予劉志龍，直至本案交通事故發生，劉志龍均未
    將該自小客車還給伊等語（見本院卷第12頁、第304 頁反至
    第305 頁）。
五、經查：
（一）按被告以外之人於偵查中向檢察官所為陳述，除顯有不可
      信之情況者外，得為證據，刑事訴訟法第159 條之1 第2
      項定有明文。偵查中對被告以外之人所為之偵查筆錄，性
      質上係屬傳聞證據，惟現階段刑事訴訟法規定檢察官代表
      國家偵查犯罪、實施公訴，依法其有訊問被告之權，證人
      且須具結，而實務運作時，檢察官偵查中向被告以外之人
      所取得之陳述，原則上均能遵守法律規定，不致違法取供
      ，其可信度極高，職是，本件證人王永財於偵查中檢察官
      以證人身分予以訊問，並經依法具結在卷，且無證據顯示
      檢察官在偵查時有不法取供之情形，亦查無證據顯示有顯
      不可信之情況。是揆諸前揭說明，上開證人於偵查中之證
      述，均具有證據能力。次按被告以外之人於審判外之言詞
      或書面陳述，除法律有規定者外，不得作為證據；被告以
      外之人於審判外之陳述，雖不符刑事訴訟法第159 條之1
      至同條之4 之規定，而經當事人於審判程序同意作為證據
      ，法院審酌該言詞陳述或書面陳述作成時之情況，認為適
      當者，亦得為證據。當事人、代理人或辯護人於法院調查
      證據時，知有刑事訴訟法第159 條第1 項不得為證據之情
      形，而未於言詞辯論終結前聲明異議者，視為有前項之同
      意，刑事訴訟法第159 條第1 項、第159 條之5 分別定有
      明文。查本判決所引用之各項據以認定事實之傳聞證據，
      被告梁裕明及公訴人於本院言詞辯論終結前，均不爭執而
      未曾聲明異議，本院審酌該等言詞及書面陳述作成時之情
      況，並無出於任意性或不正取供，或違法或不當情事，且
      客觀上亦無不可信之情況，堪認為適當，揆諸前開說明，
      依法均有證據能力，合先敘明。
（二）證人王永財於98年8 月9 日凌晨0 時25分許，駕駛車牌號
      碼2N-5557 號之自小客車，搭載告訴人蔡美壽、余黎琴，
      沿國道1 號高速公路由南往北方向行駛，行經國道1 號20
      2 公里600 公尺北向處時，遭行駛於其後方，車牌號碼為
      8V-3261 號自小客車所追撞，造成證人王永財駕駛之前開
      車輛翻覆，告訴人蔡美壽並受有臉部之開放性傷口、外傷
      性蜘蛛膜下出血等傷害，告訴人余黎琴受有臉部之開放性
      傷口、上臂挫傷等傷害，車牌號碼8V-3261 號自小客車之
      駕駛人於肇事後，未下車查看並為必要之救護，即行離去
      ，而車牌號碼8V-3261 號之自小客車係被告所有乙情，為
      告訴人蔡美壽、余黎琴指述歷歷（見內政部警政署國道公
      路警察局第三警察隊警卷第4 頁至第7 頁反），核與證人
      王永財於偵查中證述相符（見99年度偵緝字第74號偵卷第
      28頁），且為被告所不否認，復有道路交通事故現場圖、
      調查報告表（一）、（二）、告訴人蔡美壽及余黎琴之秀
      傳醫療社團法人秀傳紀念醫院診斷證明書、車籍查詢基本
      資料詳細畫面各1 份、現場照片8 張（見內政部警政署國
      道公路警察局第三警察隊警卷第9 頁至第18頁、第20頁）
      在卷可稽，是前開事實，先予認定。
（三）被告於97年10月間，確曾將系爭車輛出借予證人劉志龍使
      用等情，業據被告於本院審理時供陳在卷（見本院卷第12
      頁反、第304 頁反），核與證人劉志龍於本院審理時到庭
      證稱：伊因工作關係認識被告，且伊為了搬家曾向被告借
      得藍色喜美小轎車等語（見本院卷第69頁反）相符，復有
      被告所持用之行動電話簡訊翻拍照片6 張（見本院卷第15
      頁至第18頁）在卷可查。又稽之前揭簡訊拍翻照片，該簡
      訊均係由門號0000000000號行動電話之持用人，傳遞至被
      告所持用門號為0000000000號之行動電話，其內容為（1
      ）97年11月1 日凌晨5 時49分許：「阿弟他中午兩三點才
      會把車子還給你，我爸喝醉酒，阿弟要照顧我爸，阿弟有
      打電話給我，叫我傳簡訊給你，他的手機沒有帶充電器，
      有時沒電」；（2 ）97年11月1 日凌晨5 時52分許：「很
      對不起，佔你的車子三天，我們很對不起」等語；而上開
      門號0000000000號行動電話於97年9 月30日至98年2 月12
      日間，係由證人劉志龍之同居人楊嘉怡所使用，該門號之
      帳單地址即彰化縣社頭鄉○○路○ 段632 巷4 弄1 號則係
      證人劉志龍之住所地乙情，並經證人劉志龍於本院審理時
      證述在卷（見本院卷第70頁反），且有通聯調閱查詢單、
      證人劉志龍、楊嘉怡之全戶戶籍資料查詢結果各1 紙（見
      本院卷第31頁至第32頁、第38頁至第39頁）附卷足憑，足
      見被告於97年10月底某不詳時日，確曾將系爭車輛借予證
      人劉志龍使用，且迄97年11月1 日尚未返還予被告乙節，
      應屬非虛。檢察官以被告所指門號為0000000000號行動電
      話非被告所述之人申設，且彰化縣社頭鄉○○路○ 段632
      巷4 弄1 號非證人劉志龍住所地，而認被告所言無可採信
      ，應屬誤會，是檢察官以此為據，提起本件公訴，顯有未
      妥。
（四）證人即劉志龍之雇主黃宏義於本院審理時先到庭證述：劉
      志龍於97年、98年8 、9 、10月及99年入監執行前有在伊
      所經營之鈺豪農業資材行上班，劉志龍工作之時間斷斷續
      續，並非每天上班，一開始係騎乘機車上下班，98年間則
      駕駛車牌號碼8V-3261 號自小客車上班，時間長達2 至3
      個月，劉志龍跟伊稱系爭車輛係其胞姐所有，又劉志龍曾
      跟伊提及在高速公路發生交通事故很倒楣，伊曾看過劉志
      龍手上纏有繃帶紗布等語（見本院卷第244 頁反、第245
      頁反至第247 頁）；其後經本院傳喚後再到庭證述：劉志
      龍於98年8 月2 日有向伊借款新臺幣（下同）1 萬元，98
      年8 月12日又借貸1 萬元，98年12月30日劉志龍有來載肥
      料，至99年1 月6 日另借貸6 千元，劉志龍於98年8 月2
      日至同年月12日間係在伊經營之鈺豪農業資材行上班，劉
      志龍當時係駕駛車牌號碼為8V-3261 號自小客車上班等語
      （見本院卷第284 頁），此觀證人黃宏義平日業務過程所
      製作之行事曆上載明：98年8 月2 日「龍借1 萬」；98年
      8 月12日「龍借1 萬」；98年12月30日「下肥料：司機龍
      、章」等語（見本院卷第287 頁）甚明，堪認證人黃宏義
      於本院審理時所為之證述，憑信性甚高，應足可採。況證
      人黃宏義為劉志龍之雇主，平日並無恩怨，亦無訴訟上之
      糾紛，其於審判中經具結後始為上開證述，復能提出行事
      曆以為佐證，當不致甘冒偽證罪責而虛構上開情節以誣陷
      劉志龍令入囹圄之虞，堪認劉志龍於98年8 月間，尚駕駛
      系爭車輛上班，而未歸還予被告等情，當屬非虛，足可採
      信。
（五）證人劉志龍於本院審理時先到庭證稱：伊為了搬家，曾向
      被告借用藍色喜美小轎車，伊僅借用1 天即還被告，當時
      車上有伊、被告、伊太太及伊的2 個小孩，伊係搬到成功
      國中旁的三合院租屋處，是被告開車，伊未曾向被告借車
      自己駕駛等語（見本院卷第69頁反至第70頁），後改證述
      ：伊先在旅館住1 、2 天，之後找到租屋，伊即向被告借
      車，由伊開車，開到成功國中旁的三合院，搬完當天伊就
      將系爭自小客車返還予被告了等語（見本院卷第71頁反）
      ，則究由被告抑或證人劉志龍自行駕駛系爭自小客車，前
      後證述不一，是否可採，已非無疑；又證人劉志龍於本院
      審理時，就何時向被告借用車輛搬家、門號0000000000號
      行動電話為何人使用？其同居人楊嘉怡是否曾申請使用？
      何以有上揭簡訊內容？等情，均證以「不知道」、「忘記
      了」等語（見本院卷第70頁反至第71頁反），顯見證人劉
      志龍為避免牽扯其中，就上開情節或為避就，或為語焉不
      詳；參以門號0000000000號行動電話之持用人確曾傳送「
      很對不起，佔你的車子三天，我們很對不起」等語之簡訊
      予被告乙節，業如上述，益徵證人劉志龍上開於借用當日
      即將系爭自小客車返還予被告之證詞，難認可採。況證人
      黃宏義於本院審理時證稱：被告曾至彰化縣花壇鄉金墩米
      伊工作處所找伊詢問系爭自小客車相關事情，時間距今（
      100 年9 月29日）將近有2 年的時間，當時劉志龍不在場
      ，被告跟伊表示系爭自小客車為其所有時，伊才知悉，被
      告詢問伊後，劉志龍仍係駕駛系爭自小客車上班，伊有轉
      達予劉志龍，劉志龍稱自行會處理，請伊不要過問等語（
      見本院卷第244 頁反至第245 頁、第246 頁），與被告於
      本院準備程序時之供述互核一致（見本院卷第229 頁），
      是倘劉志龍確已返還系爭自小客車予被告，被告焉須透過
      管道找尋劉志龍，堪認劉志龍於97年10月間向被告借用系
      爭自小客車後，未為返還乙節，應屬非虛。再告訴人蔡美
      壽、余黎琴於警詢時指稱：交通事故發生時，伊並未看到
      對方之車輛，亦未見到駕駛人，不知道駕駛為何人等語（
      見內政部警政署國道公路警察局第三警察隊警卷第6 頁反
      至第7 頁反），核與證人王永財於偵查中證稱：伊沒有看
      到肇事者等語（見99年度偵緝字第74號偵卷第28頁）相符
      ，則告訴人等未看清肇事者為何人，無從僅憑被告為系爭
      自小客車之所有人，即遽認被告於上開時、地，駕駛該自
      小客車肇事，而有過失傷害及肇事逃逸犯行，是被告上開
      所辯，並非無據，尚難以此即為被告不利之認定。
（六）至檢察官固以100 年度蒞字第5685號補充理由書聲請將被
      告、劉志龍送內政部警政署刑事警察局測謊，然本件事證
      已臻明確，且經本院與內政部警政署刑事警察局聯繫結果
      ，該局亦認本件不符100 年2 月25日刑鑑字第1000026088
      號函所訂受理要件，有本院電話洽辦公務記錄單、內政部
      刑事警察局上開函文各1 紙（見本院卷第276 頁至第277
      頁反），是均核無再送測謊之必要，附此敘明。
六、綜上所述，本件並查無任何證據足資證明被告確有於上開時
    、地駕駛前揭自小客車，而為過失傷害及肇事逃逸之情，是
    檢察官提出之證據，或其指出證明之方法，未能使本院之心
    證達到確信其為真實之程度，應認舉證尚有不足，依刑事訴
    訟制度「倘有懷疑，即從被告之利益為解釋」、「被告應被
    推定為無罪」之原則，即難據以為被告不利之認定。此外，
    復查無其他積極證據，足資認定被告有何過失傷害及肇事逃
    逸犯行，自屬均不能證明被告犯罪，依首開說明，即應俱為
    被告無罪之諭知。
據上論斷，應依刑事訴訟法第301 條第1 項，判決如主文。
本案經檢察官黃顗雯到庭執行職務。
中    華    民    國  100     年    12    月    1     日
                  刑事第三庭    審判長法  官  洪志賢
                                      法  官  張鶴齡
                                      法  官  簡佩珺
以上正本證明與原本無異。
如不服本判決應於收受判決後10日內向本院提出上訴書狀，並應
敘述具體理由；其未敘述上訴理由者，應於上訴期間屆滿後20日
內向本院補提理由書(均須按他造當事人之人數附繕本)「切勿逕
送上級法院」。
告訴人或被害人對於判決如有不服具備理由請求檢察官上訴者，
其上訴期間之計算係以檢察官收受判決正本之日期為準。
中    華    民    國  100     年    12    月    1     日
                                      書記官  王惠嬌